臺北高等行政法院判決　　　　　　　　　　　　　　　九十年度訴字第三九七一號
　　　　　　　　　　　　　　　.
　　原　　　告　力章企業股份有限公司
　　代　表　人　甲○○
　　訴訟代理人　乙○○律師
　　　　　　　　丁○○
　　　　　　　　伍尚文（會計師）
　　被　　　告　財政部臺北市國稅局
　　代　表　人　張盛和（局長）
　　訴訟代理人　丙○○
右當事人間因營利事業所得稅事件，原告不服財政部中華民國九十年三月十六日台財
訴字第０八九００六八五七七號訴願決定，提起行政訴訟。本院判決如左：
　　主  文
原告之訴駁回。
訴訟費用由原告負擔。
　　事  實
一、事實概要：
    緣原告民國（以下同）八十四年度營利事業所得稅結算申報，關於（一）利息支
    出原列報新台幣（以下同）一一五、二一二、七二三元，經被告予以轉正及設算
    遞延利息後，核定利息支出為七四、七四二、六七五元（二）出售土地免稅所得
    一一四、九七三、八八四元，經被告以未辦理過戶手續等由，予全數轉列權利金
    所得，並核定本期免稅所得為虧損四、一七二、一二四元。原告不服，申請復查
    結果，未獲准變更，提起訴願，亦遭駁回，遂向本院提起本件行政訴訟。
二、兩造聲明：
（一）原告聲明：原處分、復查決定及訴願決定均撤銷。
（二）被告聲明：駁回原告之訴。
三、兩造之爭點：
（一）在建工程─八十四年度土地設算利息資本化金額三九、八九七、一七八元，有
      無違誤？
（二）土地交易增值一一四、九七三、八八四元是否應列入權利金所得？
原告之主張：
壹、在建工程─八十四年度土地設算利息資本化金額三九、八九七、一七八元，從當
    年度利息支出剔除，以遞延費用列帳部份：
一、原告於七十九年購買中和秀朗段土地，帳列土地成本計四五五、九六七、七五一
    元，依行為時營利事業所得稅查核準則（下稱查核準則）第九十七條第九款「購
    買土地之借款利息，應列為資本支出，經辦妥過戶手續後之借款利息，可作費用
    列支。」規定意旨，已利息資本化二五、八四五、七三二元。而原告公司於繳清
    土地價款後，隨即在同年以該土地與中國力霸公司訂定合作建築契約書，依約由
    中國力霸公司於系爭土地土興建房屋，並由該公司負擔一切費用，同時交付履約
    保證金三億一仟萬元予原告，依約原告可分得房屋總面積百分之三十，該工程於
    八十一年三月十二日正式開工，且原告應分得之房地，亦在訂約後即已陸續預售
    ，由八十年至八十四年預收房地款已累積達一三一、六七○、五一九元，據此顯
    見此一合建案由八十年已開始運作，而由被告於查核原告公司八十、八十一、八
    十二、八十三年度營利事業所得稅結算申報案，對系爭合建土地並未予以設算利
    息乙節，益足以證明系爭土地已無再設算利息，轉列遞延費用之必要。惟原告八
    十四年度營利事業所得稅結算申報案，被告不查系爭土地購入時間（七十九年度
    ）之資金流程，僅因原告八十四年度帳列銀行借款八七○、九一三、八一六元，
    遽認為系爭土地係運用銀行借款購入，援引八十二年十二月三十日修正之查核準
    則第九十七條第九款「購買土地之借款利息，應列為資本支出，經辦妥過戶手續
    或交付使用後之借款利息，可作費用列支。但非屬固定資產之土地，其借款利息
    應以遞延費用列帳，於土地出售時，作為其收入之減項。」之新增但書規定，就
    系爭土地予以設算利息三九、八九七、一七八元，轉列遞延費用。按土開準則第
    九十七條第九款「．．但非屬固定資產之土地，其借款利息應以遞延費用列帳，
    於土地出售時，作為其收入之減項。」之但書規定，依財政部八十五年八月九日
    台財稅第八五一九一四四○四號函解釋，係指非固定資產之土地，有用借款購入
    者，其借款利息，應列為資本責出，經辦妥過戶手續後應以遞延費用列帳，查系
    爭土地於提供與中國力霸公司合建後，於七十九年即已收取中國力霸公司交付之
    履約保證金三億一仟萬元，又在訂約後即已陸續預售，截至八十四年底已預收房
    地款一三一、六七○、五一九元，據上以觀，此一合建案系爭土地截至八十四年
    底已收回四四一、六七○、五一九元之資金，則就該系爭土地而言，原告自無為
    購置該土地，而於八十四年再行借款之理，由此，足證被告引據上開新增但書規
    定，竟不查系爭土地購入時間（七十九年度）之資金流程，逕予以設算利息，轉
    列遞延費用乙節，其認事用法，顯有違誤，難謂有合。
二、關於原告公司購置系爭土地之資金來源：
（一）七十九年八月二十九日、三十一日自關係企業同和農畜產公司返還先前貸與之
      資金一五九、五四○、○○○元及再向其借入二九五、四六○、○○○元合計
      四五五、○○○、○○○元，於七十九年八月二十九日、三十一日，繳付購買
      系爭土地之價款一五○、○○○、○○○元、二○○、○○○、○○○元、一
      ○五、五五二、四○○元。
（二）七十九年九月十二日、十五日、十七日中國力霸公司交付履約保證金二○○、
      ○○○、○○○元、五○、○○○、○○○元、六○、○○○、○○○元，原
      告公司用於償還同和農畜產公司二九五、四六○、○○○元之同業往來。
（三）況且七十九年購入系爭土地時，當年度銀行借款全額從年初的四八三、○○○
      、○○○元，到年底的四三八、○○○、○○○元，銀行借款反而減少四五、
      ○○○、○○○元，更加證明購入系爭土地並非運用銀行借款，被告不查資金
      流程，逕自設算利息，列為遞延費用，實屬錯誤。
三、原告公司營收逐年大幅增加，八十一年度為二億四仟五佰萬元、八十二年度為六
    億六仟八佰萬元、八十三年度為七億八仟四佰萬元、八十四年度為十億一仟四佰
    萬元，公司營業額逐年增加，多角化轉投資經營，都需有銀行融資，此乃眾所皆
    知之商業行為，被告對於原告提出之相關資料，顯未詳予審酌，至生誤解。
四、有發生「購買土地之借款利息」才有將持有土地期間利息轉列「遞延費用」之適
    用，被告以系爭土地非屬固定資產而屬商品性質，即將持有期間帳列利息支出轉
    列「遞延費用」其適用顯有違誤：按「購買土地之借款利息，應列為資本支出，
    經辦妥過戶手續或交付使用後之借款利息，可作費用列支。但非屬固定資產之土
    地，其借款利息應以遞延費用列帳，於土地出售時，作為其收入之減項。」為查
    核準則第九十七條所規定，其規定利息支出應作資本支出或以遞延費用之要件為
    發生「購買土地之借款利息」，原告於七十九年支付系爭土地價款，取得系爭土
    地供合建分屋出售用，被告以系爭土地屬商品性質，非屬固定資產，而八十四年
    度有帳上有利息支出，即按查核準則第九十七條第九款規定轉列利息支出至遞延
    費用。惟被告忽略購買土地應列為資本支出或遞延費用者，依該查核準則規定，
    應係以購買該「土地所發生之借款利息」為前提，次依財政部八十六年七月二十
    四日台財稅第八六一九○八○五四號函說明「．．．．。上開借款利息之範圍，
    除專案貸款利息得個別認定外，尚包括一般貸款利息。至一般性貸款是否與購置
    該土地有關，應由該營利事業就其資金來源之運用，提出充分之說明，以憑查核
    認定。」，因此倘營利事業能證明購置土地價款之來源，即表示一般性貸款之利
    息不應予資本化或轉列遞延費用。被告答辯謂以「系爭土地非屬固定資產，將系
    爭購買土地借款利息支出轉列遞延費用列帳，並無違誤。」，顯係未考量購買土
    地來源資金是否發生利息支出即作轉列遞延費用之調整。
五、次就被告答辯理由三所述謂略「其中土地價款一五○、○○○、○○○係於原告
    所稱係企業拆借日期（七十九年八月二十九日）之前（七十九年八月二十一日）
    支付，是原告所訴核不足採及存入保證金屬原告之負債，非屬自有資金之範籌」
    一節，查原告先以自有資金支付後八日才收回同業借款支應，應僅發生這八日有
    應轉列土地成本利息的問題，且原告購置土地支付成本四億五仟餘萬元後，即與
    建商簽訂合建分屋出售契約取得保證金三億一仟萬元，則很明顯地系爭土地所增
    加原告自有資金之支出亦僅一億餘元，姑不論原告主張該不足之一億餘元係來自
    收回貸予同和農畜產公司款項一五九、五四○、○○○是否符合被告所稱「統收
    統支」及「專款專用」之規定，但取得合建保證金三億一仟萬元係源自於系爭土
    地合建案，沒有該土地合建案即無該保證金收入，即符合「統收統支」及「專款
    專用」之規定，原處分以全部土地成本計算遞延費用金額，其認事及用法顯有錯
    誤，至於被告主張存入保證金屬原告之負債，非屬自有資金範籌，查原告並不主
    張該存入保證金為自有資金，而係該保證金係一筆不發生利息支出的資金，運用
    該筆資金於七十九年度償還購地借款則該部份土地款於八十四年度即不發生購地
    利息於土地持有期間轉列遞延費用之適用，才是被告所主張。
六、再就被告主張八十三年度及八十四年度原告帳載借款金額遠大於系爭土地取得年
    度之借款總額，即認為原告所訴原借款己償還，核無足採一節，查原告購置土地
    之借款於七十九年度取得合建保證金時即已清償，七十九年度以後借款增加係作
    其它用途與該土地並無關係，因此這幾年度借款金額增加多少與本案系爭土地根
    本毫無關係，被告以原告借款金額大於購買土地年度之借款金額而認為有利息支
    出應轉列遞延費用，其理由顯有錯誤。
七、就被告主張七十九年度原告除銀行借款外尚有發行應付商業本票一事未提示，有
    刻意隱瞞事實一項，補充陳報原告七十九午度應付商業本票帳頁彩本，由該帳頁
    影本可知發行商業本票金額期初及期末均為一億元，並無因購置土也而增加，原
    告係認為發行商業本票之事與系爭土地無關而未加說明，非如被告所述有隱瞞事
    實，加計發行商業本票金額後，原告七十九年度借款金額為期初四億八仟三百萬
    ，期末為四億三仟八百萬元，減少四仟五百萬元。
貳、土地交易增值一一四、九七三、八八四元轉列權利金所得部份：
　　查原告於系爭年度購置之土地，因該土地有增值之潛力，又因原告資金之需求，
    得以順利脫手，惟原持有人之前手，自八十二年起，向該地之地方政府辦理土地
    重測及地目變更，因迄未核准，尚無法辦理過戶，故應歸責於地方府行政效率之
    問題，原查即遽以未辦理過戶手續，將土地交易增益一一四、
    九七三、八八四元全數轉列權利金，亦嫌率斷
被告之主張：
壹、 利息支出部分：
一、按「營利事業所得之計算，以其本年度收入總額減除各項成本費用、損失及稅捐
    後之純益額為所得額。」為所得稅法第二十四條第一項所明定。次按「利息：一
    、．．．．九、購買土地之借款利息，應列為資本支出，經辦妥過戶手續後之借
    款利息，可作費用列支。但非屬固定資產之土地，其借款利息應以遞延費用列帳
    ，於土地出售時，作為其收入之減項。」為行為時營利事業所得稅查核準則（以
    下簡稱查核準則）第九十七條第九款所規定。
二、經查原告於八十年間取得中和段秀朗段尖山腳小段第二八－二一地號等多筆土地
    之原始成本四五五、九六七、七五一元，並自行將購買系爭土地，借款利息，截
    至八十年六月六日取得所有權之日止計二五、八四五、七二二元列為資本支出。
    又系爭土地提供力霸公司合建房屋，併計土地取得成本、帳列在建工程四八一、
    八一三、四八三元。其取得系爭土地所有權之日後之購買土地借款利息，原告依
    首揭查核準則第九十七條第九款前段規定，列為當期費用支出。是被告依原告簽
    證會計師查核報告書所載，並以系爭土地非屬固定資產，依首揭查核準則第九十
    七條第九款但書規定，將系爭購買土地借款利息支出三九、八九七、一七八元，
    轉列遞延費用列帳，並無違誤。
三、次查原告訴稱七十九年八月二十九日、三十一日自關係企業同和農畜產公司返還
    先前貸予之資金一五九、五四０、０００元及再向其借入二九五、四六０、００
    ０元，合計四五五、０００、０００元，於七十九年八月二十九日、三十一日，
    繳付購買系爭土地之價款一五０、０００、０００元、二００、０００、０００
    元、一０五、五五二、四００元乙節。查依據原告所提示預付土地款帳頁，其中
    土地價款一五０、０００、０００元，係於原告所稱關係企業同和農畜產公司返
    還先前貸款及向該關係企業拆借日期之前即七十九年八月二十一日支付，是原告
    所訴核無足採。原告雖又訴稱以七十九年九月十二日、十五日、十七日力霸公司
    交付履約保證金二００、０００、０００元、五０、０００、０００元、六０、
    ０００、０００元，償還同和農畜產公司抵借款二九五、四六０、０００元。惟
    查存入保證金與同業拆借款性質相同，均屬原告之負債，非屬自有營運資金範籌
    。是原告未能提示購買系爭土地價款之資金流程，空言主張系爭土地價款，非來
    自借款，核與原告原申報不符，所訴核無足採。再查原告訴稱與力霸公司訂約後
    即已陸續預售，截至八十四年底已預收房地款一三一、六七０、五一九元，系爭
    土地截至八十四年底已收回四四一、六七０、五一九元（併計存入保證金三一０
    、０００、０００元），自無再行借款之理乙節。查存入保證金係屬負債已如前
    述，又查八十二、八十三及八十四年度，其長期借款三二五、０００、０００元
    均未見償還。短期借款八十二年度為五三四、０００、０００元、八十三年度為
    八九四、０００、０００元、八十四年度為八七０、九一三、八一六元。借款金
    額均遠大於系爭土地取得年度之借款總額，是原告所訴原借款已償還一節，核無
    足採。至八十至八十三年度，因已逾稅捐稽徵法第二十一條第一項第一款所訂五
    年之核課期間，自不得再行核課。
四、第查，八十二年十二月三十日修正之查核準則第九十七條第九款增列「但非屬固
    定資產之土地，其借款利息應以遞延費用列帳，於土地出售時，作為其收入之減
    項。」但書規定。又修正後查核準則第一百十六條規定「本準則除第十五條之二
    、第九十七條等各該條之新增或變更規定，應自查核八十三年度營利事業所得稅
    結算申報時起適用外，自發布日起施行。」查原告購買系爭土地，係供作與力霸
    公司合建房屋出售，有原告所提示之合作建築契約書可稽，係屬商品性質；且原
    告併計借款利息申報在建工程成本四八一、八一三、四八三元在案。是系爭土地
    非屬固定資產之土地殆無疑議。被告依行為時首揭查核準則規定，將本（八十四
    ）年度發生之系爭購買土地借款利息轉列遞延費用，於系爭土地出售時，作為其
    收入（土地移轉登記年度）之減項，尚無違誤。有原告與本案案情相同之八十五
    年度營利事業所得稅事件，前經　大院九十年度訴字第四三五九號判決駁回原告
    之訴在案，可資參照。
五、依卷附原告所提示系爭土地之台灣省台北縣土地登記簿影本，辦理系爭土地買賣
    移轉登記日期為八十年六月六日，並分別共同設定抵押權三億九千萬元（權利人
    為中聯信託投資股份有限公司）、暨三億三千九百三十萬元（權利人為力霸公司
    ）。是原告所訴係以自有資金入購入並無借款一節，核無足採。
貳、出售資產增益一一四、九七三、八八四元轉列其他收入部分：
一、按「營利事業之總機構在中華民國境內，應就其在中華民國境內外全部營利事業
    所得稅，合併課徵營利事業所得稅。」「左列各種所得，免納所得稅：一、．．
    ．十六、個人及營利事業出售土地．．．其交易之所得。」分別為所得稅法第三
    條第二項前段及第四條第十六款所明定。
二、經查原告出售之系爭土地，係向趙顯連君所購買，因法令規定致無法移轉。依民
    法第七百五十八條規定：「不動產物權，依法律行為而取得、設定、喪失及變更
    者，非經登記，不生效力。」系爭土地之買賣既無產權移轉登記，則尚不生物權
    之效力。是該筆交易，原告所出售之標的並非土地，而是一種權利，故非為土地
    交易所得，係屬其他所得尚無違誤。次查原告主張自八十二年起，即向該管地方
    政府申辦土地重測及地目變更，因迄未核准，致無法辦理產權移轉登記，應歸責
    於地方政府一節。查依台灣省非都市土地變更編定執行要點第十一點補充規定三
    「並為防止發生弊端，在上述「道路」設施興建完竣前，當地縣政府應先函知所
    轄地政事務所對其已變更編定為甲種建築用地部分，禁止辦理產權移轉登記事宜
    。」並審酌原告八十六年十一月函復被告八十六年十一月三日財北國稅審壹字第
    八六０五一八一五號函補充說明，略稱「本公司以其地目礙於政府法規之規定辦
    理地目變更不易之考量，乃於同年十二月十五日即時轉售」等語。足證原告事先
    即已知悉產權礙於法令規定，無法移轉之事實。是原告訴稱土地產權無法移轉，
    係地方政府行政效率問題一節，核與事實不符，不足採據。第查首揭所得稅法第
    四條第十六款規定，個人及營利事業出售土地，其交易所得免納所得稅之立法意
    旨，在於移轉土地之行為已核課土地增值稅，為免重複課稅故就土地交易所得免
    納所得稅。而土地增值稅係於土地所有權移轉時課徵。而系爭土地於八十四年度
    移轉行為，原告並未負擔土地增值稅。其利用土地之輾轉買賣取得價差，依所得
    稅法規定，即屬其他所得，而非首揭所得稅法第四條第十六款規定之免稅所得。
    是被告原核定，依首揭規定轉列為其他所得，尚無違誤。
　　理  由
壹、在建工程─八十四年度土地設算利息資本化金額三九、八九七、一七八元，從當
    年度利息支出剔除，以遞延費用列帳部份：
一、按「營利事業所得之計算，以其本年度收入總額減除各項成本費用、損失及稅捐
    後之純益額為所得額。」為所得稅法第二十四條第一項所明定。次按「利息：一
    、．．．．九、購買土地之借款利息，應列為資本支出，經辦妥過戶手續後之借
    款利息，可作費用列支。但非屬固定資產之土地，其借款利息應以遞延費用列帳
    ，於土地出售時，作為其收入之減項。」為行為時查核準則第九十七條第九款所
    規定。
二、經查原告於八十年間取得中和段秀朗段尖山腳小段第二八－二一地號等多筆土地
    之原始成本四五五、九六七、七五一元，並自行將購買系爭土地，借款利息，截
    至八十年六月六日取得所有權之日止計二五、八四五、七二二元列為資本支出。
    又系爭土地提供力霸公司合建房屋，併計土地取得成本，本年度帳列在建工程四
    八一、八一三、四八三元。其取得系爭土地所有權之日後之購買土地借款利息，
    原告依首揭查核準則第九十七條第九款前段規定，列為當期費用支出。是被告依
    原告簽證會計師查核報告書所載，並以系爭土地非屬固定資產，依首揭查核準則
    第九十七條第九款但書規定，將系爭購買土地借款利息支出三九、八九七、一七
    八元，轉列遞延費用列帳，並無違誤。
三、原告主張略以七十九年購買中和秀朗段土地，帳列土地成本計四五五、九六七、
    七五一元，系爭土地於提供與中國力霸公司合建後，於七十九年即已收取中國力
    霸公司交付之履約保證金三億一仟萬元，又在訂約後即已陸續預售，截至八十四
    年底已預收房地款一三一、六七○、五一九元，此一合建案系爭土地截至八十四
    年底已收回四四一、六七○、五一九元之資金，則就該系爭土地而言，原告自無
    為購置該土地，而於八十四年再行借款之理；又原告購地資金來源為七十九年八
    月二十九日、三十一日自關係企業同和公司返還先前貸于之資金及再向其借入款
    合計四五五、○○○、○○○元，於七十九年八月二十九日、三十一日，繳付購
    買系爭土地之價款。七十九年九月十二日、十五日、十七日中國力霸公司交付履
    約保證金合計三一○、○○○、○○○元，原告公司用於償還同和農畜產公司上
    述借款。而七十九年購入系爭土地時，當年度銀行借款全額從年初的四八三、○
    ○○、○○○元，到年底的四三八、○○○、○○○元元，銀行借款反而減少四
    五、○○○、○○○元，更加證明購入系爭土地並非運用銀行借款，被告不查資
    金流程，逕自設算利息，列為遞延費用，實屬錯誤。又姑不論原告主張該不足之
    一億餘元係來自收回貸予同和農畜產公司款項一五九、五四○、○○○是否符合
    被告所稱「統收統支」及「專款專用」之規定，但取得合建保證金三億一仟萬元
    係源自於系爭土地合建案，沒有該土地合建案即無該保證金收入，即符合「統收
    統支」及「專款專用」之規定，原處分以全部土地成本計算遞延費用金額，其認
    事及用法顯有錯誤。至於被告主張存入保證金屬原告之負債，非屬自有資金範籌
    ，查原告並不主張該存入保證金為自有資金，而係該保證金係一筆不發生利息支
    出的資金，運用該筆資金於七十九年度償還購地借款，則該部份土地款於八十四
    年度即不發生購地利息於土地持有期間轉列遞延費用之適用，至被告所主張八十
    三年度及八十四年度原告帳載借款金額遠大於系爭土地取得年度之借款總額，即
    認為原告所訴原借款己償還，核無足採一節，查原告購置土地之借款於七十九年
    度取得合建保證金時即已清償，七十九年度以後借款增加係作其它用途與該土地
    並無關係，因此這幾年度借款金額增加多少與本案系爭土地根本毫無關係等情。
    惟查：
（一）原告七十九年購買中和秀朗段土地，於同年九月十日提供與力霸公司合建房屋
      出售，有原告所提示之合作建築契約書可稽，是系爭土地係屬商品性質，非屬
      原告之固定資產甚明，嗣於本院審理中，並為原告所不爭執（四本院九十一年
      五月十六日準備程序筆錄），合先敘明。
（二）原告主張預付土地款係向同和公司借入一節，經查，依原告所提出其預付土地
      款之帳簿節本，七十九年八月二十九日三十一日之交易情形為「貸：
      三五○、○○○、○○○元」、「貸一○五、○○○、○○○元」與其主張同
      日期同和公司返還原告先前貸之資金及再向其借入之金額一五九、五四０、０
      ００元及再向其借入二九五、四六０、０００元不符，且原告並未提出其資金
      流程，及相關原始憑證供核，其主張不足採信。至所稱以所收取力霸公司合建
      保證金清償同和公司借款部分，經查，存入保證金與同業拆借款性質相同，均
      屬原告之負債，非屬自有營運資金範籌。且就原告所提出同業往來同和公司帳
      簿影本觀之，就其主張向同和公司借款後，雖其應付同業往來在七十九年九月
      十二日至同月二十五日間減少三○九、四四○、○○○元，惟原告並未能提出
      其全部往來資金相關帳證供被告查核，尚不足證明其付款來源係由上揭合建保
      證金挹注，是無論所稱借款或清償，均不符「統收統支」及「專款專用」之規
      定，在原告全部資金混合使用之情況下，亦無從證明本件購地資金係來自於同
      和公司及確已清償之事實。
（三）再查原告所稱與力霸公司訂約後即已陸續預售，截至八十四年底已預收房地款
      一三一、六七０、五一九元，連同力霸公司給付之合建保證金三一０、０００
      、０００元，已足支應系爭購地款，自無再行借款之理乙節。惟查存入保證金
      係屬負債已如前述；又查八十二、八十三及八十四年度，其長期借款三二五、
      ０００、０００元均未見償還。短期借款八十二年度為五三四、０００、００
      ０元、八十三年度為八九四、０００、０００元、八十四年度為八七０、九一
      三、八一六元。借款金額均遠大於系爭土地取得年度之借款總額，而原告所主
      張之借款及清償資金無法辨明來源已如上述，則原告所訴原借款已償還一節，
      亦不足採信。
（四）另查，原告本期申報該土地原始成本四五五、九六七、七五一元，並將購買系
      爭土地借款利息，截至八十年六月六日取得所有權之日止計二五、八四五、七
      二二元列為資本支出，併計土地取得成本，本年度帳列在建工程四八一、八一
      三、四八三元。而依原告所稱之七十九年二月二十一日公布之查核準則第七十
      九條第九款「購買土地之「借款」利息，應列為資本支出，經辦妥過戶手續或
      交付使用後之「借款」利息，可作費用列支。」原告八十年度申報，復已就系
      爭土地自行設算利息資本化，益見至八十年六月六日止，系爭借款並未清償，
      原告主張已經清償，與其申報不符，要無可信。
（五）再參諸原告在取得所有權後，即分別共同設定抵押權三億九千萬元（權利人為
      中聯信託投資股份有限公司）、暨三億三千九百三十萬元（權利人為力霸公司
      ），有原告所提示系爭土地之台灣省台北縣土地登記簿影本附於原處分卷可參
      ，而原告所稱系爭土地價款借款已清償一節，不足採信，已如上述，是原告所
      訴並無借款一節，核無足採，至其是否向銀行借款，要非所問。被告依行為時
      首揭查核準則規定，將本（八十四）年度發生之系爭購買土地借款利息轉列遞
      延費用，於系爭土地出售時，作為其收入（土地移轉登記年度）之減項，並無
      違誤。訴願決定予以維持，亦無不合，原告此部分起訴意旨為無理由，應予駁
      回。
貳、出售資產增益一一四、九七三、八八四元轉列其他收入部分：
一、按「營利事業之總機構在中華民國境內，應就其在中華民國境內外全部營利事業
    所得稅，合併課徵營利事業所得稅。」「左列各種所得，免納所得稅：一、．．
    ．十六、個人及營利事業出售土地．．．其交易之所得。」分別為所得稅法第三
    條第二項前段及第四條第十六款所明定。
二、原告出售土地免稅所得一一四、九七三、八八四元，經被告以未辦理過戶手續，
    予全數轉列權利金所得，經核亦無不合。原告不服，主張略以係該地之地方政府
    辦理土地重測及地目變更，因迄未核准，尚無法辦理過戶，故應歸責於地方府行
    政效率之問題，原查即遽以未辦理過戶手續，將土地交易增益一一四、九七三、
    八八四元全數轉列權利金，亦嫌率斷云云。惟查：
（一）原告出售之系爭土地，係向趙顯連所購買，因法令規定致無法移轉。依民法第
      七百五十八條規定：「不動產物權，依法律行為而取得、設定、喪失及變更者
      ，非經登記，不生效力。」系爭土地之買賣既無產權移轉登記，則尚不生物權
      之效力。是該筆交易，原告所出售之標的並非土地，而是一種權利，故非為土
      地交易所得，係屬其他所得。
（二）次查依台灣省非都市土地變更編定執行要點第十一點補充規定三「並為防止發
      生弊端，在上述「道路」設施興建完竣前，當地縣政府應先函知所轄地政事務
      所對其已變更編定為甲種建築用地部分，禁止辦理產權移轉登記事宜。」並審
      酌原告八十六年十一月函復被告八十六年十一月三日財北國稅審壹字第八六０
      五一八一五號函補充說明，略稱「本公司以其地目礙於政府法規之規定辦理地
      目變更不易之考量，乃於同年十二月十五日即時轉售」等語。足證原告事先即
      已知悉產權礙於法令規定，無法移轉之事實。是原告訴稱土地產權無法移轉，
      係地方政府行政效率問題一節，核與事實不符，不足採據。
（三）再查，所得稅法第四條第十六款規定，個人及營利事業出售土地，其交易所得
      免納所得稅之立法意旨，在於移轉土地之行為已核課土地增值稅，為免重複課
      稅故就土地交易所得免納所得稅。而土地增值稅係於土地所有權移轉時課徵。
      而系爭土地於八十四年度移轉行為，原告並未負擔土地增值稅。其利用土地之
      輾轉買賣取得價差，依所得稅法規定，即屬其他所得，而非首揭所得稅法第四
      條第十六款規定之免稅所得。是被告原核定，依首揭規定轉列為其他所得，亦
      無違誤。訴願決定予以維持，亦無不合，原告此部分起訴意旨亦為無理由，應
      予駁回。
參、兩造其餘之主張陳述，核與上開結論不生影響，爰不予一一論述，附此敘明。
據上論結，原告之訴為無理由，依行政訴訟法第九十八條第三項前段，判決如主文。
中　　　華　　　民　　　國　　九十一　　年　　 十二 　　月　　　三　　　日
                        臺北高等行政法院第五庭
                                      審判長法  官  張瓊文
                                            法  官  帥嘉寶
                                            法  官  黃清光
右為正本係照原本作成。
如不服本判決，應於送達後二十日內，向本院提出上訴狀並表明上訴理由，如於本判
決宣示後送達前提起上訴者，應於判決送達後二十日內補提上訴理由書（須按他造人
數附繕本）。
中　　　華　　　民　　　國　　九十一　　年　　 十二 　　月　　　三　　　日
                                            書記官  楊子鋒
